臺灣高等法院臺南分院刑事裁定　　　　　96年度交抗字第97號
抗　告　人
即受處分人　乙○○
送達代收人　甲○○
上列抗告人因違反道路交通管理處罰條例案件，不服臺灣嘉義地
方法院中華民國96年5月29日所為裁定（95年度交聲字第209號）
，提起抗告，本院裁定如下：
    主  文
抗告駁回。
    理  由
一、本件抗告意旨略以：
  (一)本案事實發生經過為：民國（下同）95年6月4日12時15分許
    ，抗告人即受處分人乙○○駕駛車牌號K3-838號聯結車輛，
    行經嘉159線公路8.3公里處紅綠燈路口時，於到達叉路口中
    心處並開始右轉，往嘉 166線公路進行時，適由後視鏡看見
    吳政峰騎乘車牌號碼 PM3-368號機車，由抗告人所駕駛聯結
    車右後方遠處加快速度急行而來，且無停車禮讓抗告人所駕
    駛聯結車先轉彎通過路口之意思。抗告人因所駕駛乃聯結車
    ，轉彎速度極慢，恐逕行完成車輛右轉，將導致吳政峰騎乘
    之機車由後追撞抗告人所駕之聯結車。為此，抗告人不得不
    停住所駕駛之聯結車，讓吳政峰騎乘機車由抗告人駕駛之聯
    結車右方先行通過。惟吳政峰由抗告人所駕聯結車右方騎乘
    機車通過時，因車速過快，致於完全未煞車之情況下，衝撞
    該叉路口對面之鐵皮屋，致機車穿破鐵皮屋並筆直懸掛在鐵
    皮屋上，而受輕傷。
  (二)本案裁處時之道路交通處罰管理條例第48條第6款，與行為
    後裁處前之法條內容已有不同，原裁定雖有說明，然究竟以
    裁處前或裁處時之法條較有利於行為人，則未見原裁定加以
    比較，是原裁定未於比較新舊法適用之前，直接適用裁處時
    之法條，其認定已有不當。蓋裁處前之道路交通處罰管理條
    例第48條第6款有兩種情形之規定，一是「轉彎車不讓直行
    車先行。」，另一則是「直行車尚未進入交岔路口，而轉彎
    車已達中心處開始轉彎，直行車不讓轉彎車先行者。」上述
    法條就兩種情形加以規定，依其文義，顯然是如為後者，則
    前者即非應處罰之對象。故如行為後裁處前之法條規定，較
    有利於抗告人，該交通事故發生即不能課抗告人違法道路交
    通安全規則之責任。抗告人既先到達該叉路口中心處並開始
    右轉，依修正前道路交通管理處罰條例第48條第6款規定，
    吳政峰騎乘PM3-368號機車本應禮讓抗告人所駕駛K3-838號
    聯結車先行轉彎，惟吳政峰反加速欲由抗告人駕駛之K3-838
    號聯結車右方加速通過該叉路路口，抗告人乙○○駕駛之K3
    -838號聯結車因此被迫停車禮讓吳政峰騎乘之機車加速通過
    ，以免釀成事故，抗告人本身並無違反當時道路交通安全規
    則之過失，有過失者應為吳政峰。
  (三)因此，本件吳政峰所以受傷，乃因其騎乘 PM3-368號機車超
    速闖越交叉路口時，不慎衝撞交叉路口對面之鐵皮屋所導致
    ，就吳政峰騎乘衝撞並筆直掛在該鐵皮屋牆上之事實，有相
    關照片及記錄可稽。足徵本件事故之發生係因吳政峰自己爭
    道超速行駛，於交岔路口未減速且該車為直行車未進入交岔
    路口前，應讓已達路口中心處之轉彎車先行卻未禮讓，復因
    速度過快、無煞車之情況下自己失速撞擊路口對面鐵皮屋所
    導致，應與抗告人無關。
  (四)合上，抗告人不服原裁定，爰請撤銷原裁定及處分，以保抗
    告人權益云云。
二、按汽車駕駛人，駕駛汽車違反道路交通安全規則、第33條之
    管制規則，因而肇事致人受傷者，記違規點數 3點；致人重
    傷者，吊扣其駕駛執照3個月至6個月，94年12月28日修正公
    布並於95年7月1日施行之道路交通管理處罰條例第61條第3
    項定有明文。
三、經查：
  (一)抗告人即受處分人乙○○駕駛車牌號碼K3-838號曳引車附掛
    車牌號碼 TC-96號拖車，於95年6月4日中午12時13分許，沿
    嘉義縣新港鄉月眉村嘉 159線公路由南往北方向行駛，途經
    該線公路與中洋路交岔路口處（下簡稱交岔路口），欲右轉
    進入中洋路時，適右側有被害人吳政峰騎乘車牌號碼PM3-36
    8號重型機車沿嘉義縣159線公路機車優先道，同方向行駛至
    該交岔路口時，機車直接撞上該交岔路口東北側中洋路上之
    鐵皮屋，被害人因而受有左橈、尺骨骨折，右第2、3、4 蹠
    骨骨折，前額撕裂傷，右肱骨髁開放性骨折，右手肘皮膚缺
    損，左膝挫傷併後十字韌帶撕裂性骨折，牙齒斷裂及搖動等
    傷害乙節，此經被害人吳政峰於警詢及原法院審理時證述甚
    詳（見嘉義縣警局民雄分局影印卷第10至16頁，下簡稱警卷
    ；原法院95年度交訴字第83號影印卷第110至111頁，下簡稱
    原法院刑事卷），復有華濟醫院95年6月28、29日診斷證明
    書紙共3紙、道路交通事故現場圖、道路交通事故調查報告
    表、交通事故照片等件在卷可佐（見警卷第31至33頁、第22
    至26頁、第35至48頁）。是以，被害人吳政峰確因本件交通
    事故受有上述傷害，應可認定。
  (二)依當時行經交岔路口且在中洋路內側車道等候紅燈號誌之李
    忠銘於原法院刑事案件審理時證稱：「（問：聯結車轉彎程
    度？）聯結的車車頭有越過行人穿越道，已經開始轉彎，車
    頭還在北港路上，但是已經切到外側車道進入一點點。」（
    見原法院刑事卷第95頁），再參以抗告人於原法院調查時稱
    ：「我的車頭已經過了斑馬線，但機車道還有三分之二的空
    間可以讓吳政峰通行‧‧」（見原法院95年度交聲字第209
    號卷第38頁，下簡稱原審卷），可知抗告人所駕車輛於未達
    路口中心點時，即開始有右轉彎之動作，且僅車頭稍微右偏
    在機車優先道上，亦可認定。
  (三)又依抗告人於警詢時所稱：「（問：你發現危害狀況距離對
    方多遠？）我大約30公尺前有看見對方（即指被害人）」（
    見警卷第04頁），而依抗告人於原法院刑事案件審理所稱，
    其所駕車輛之車頭加車尾約13公尺（見原法院刑事卷第86頁
    ），可知，抗告人既已見到被害人騎乘機車距離其駕駛車輛
    後方之不遠處，而抗告人所駕車輛並未到達路口中心點，已
    如上述，自應禮讓被害人所騎乘之機車直行車先行後，始可
    轉彎，惟抗告人卻未讓直行車先行而逕自開始右轉。因之，
    抗告人所駕車輛行經上開路段，有轉彎車未讓直行車先行之
    違規致肇事使被害人受傷，洵足認定。
四、至抗告人雖以前揭情詞置辯，惟查：修正前道路交通管理處
    罰條例第48條第6款係規定：「汽車駕駛人轉彎時，有轉彎
    車不讓直行車先行，或直行車尚未進入交岔路口，而轉彎車
    已達中心處開始轉彎，直行車不讓轉彎車先行者，處200元
    以上600元以下罰鍰。」而94年12月28日修正公布並於95年7
    月1日施行之道路交通管理處罰條例第48條第6款規定業已修
    正為：「汽車駕駛人轉彎時，有轉彎車不讓直行車先行者，
    處新臺幣600元以上1800元以下罰鍰。」即將修正前規定中
    「或直行車尚未進入交岔路口，而轉彎車己達中心處開始轉
    彎，直行車不讓轉彎車先行者」之文字加以刪除，本件交通
    違規事實為抗告人駕駛車輛至交岔路口時，未達路口中心處
    即先行右轉，未禮讓直行車（被害人所駕車輛）因而肇事使
    被害人受傷，已如上述，可知，抗告人之行為均屬違反修正
    前、後之道路交通管理處罰條例第48條第6款規定，且衡之
    修正前後之規定，並無有利或不利於抗告人之差異。因之，
    依行政罰法第5條：「行為後法律或自治條例有變更者，適
    用行政機關最初裁處時之法律或自治條例。但裁處前之法律
    或自治條例有利於受處罰者，適用最有利於受處罰者之規定
    。」應即適用原處分機關交通部公路總局嘉義區監理所95年
    8月17日裁處時之法律，即94年12月28日修正公布後之道路
    交通管理處罰條例第48條第06款規定，此亦經原法院於裁定
    理由三中詳加論述。是以，抗告意旨以抗告人並無過失，本
    件交通事故係因被害人未依交通安全規則禮讓抗告人，加以
    被害人騎車超速所致，原裁定未予比較新舊法云云，即屬無
    據，尚不足為有利於抗告人之認定。
五、綜上所述，抗告人確有如上所述之交通違規事實，原處分機
    關交通部公路總局嘉義區監理所依修正後之道路交通管理處
    罰條例第61條第3項（贅引第1款），裁處記違規點數3點，
    於法即無不當。原法院交通法庭認原處分機關所為之裁處，
    於法並無不合，因予駁回抗告人所提之聲明異議，本院經核
    原裁定認事用法，均無違誤。抗告人執詞指摘原裁定認定抗
    告人有交通違規情事及未比較新舊法之適用均有不當，其抗
    告為無理由，應予駁回。
六、據上論結，應依道路交通案件處理辦法第26條，刑事訴訟法
    第412條，裁定如主文。
中　　華　　民　　國　　96　　年　　7 　　月　　4 　　日
                  刑事第三庭    審判長法　官  陳義仲
                                      法  官  宋明蒼
                                      法　官  蔡勝雄
以上正本證明與原本無異。
不得再抗告。
　　　　　　　　　　　　　　　　　　　書記官  汪姿秀
中　　華　　民　　國　　96　　年　　7 　　月　　5 　　日
